# EMC/EPC 会计处理问题

提问人：zhengzhen1010 时间：2021-12-16 19:13:24
求助陈版主：
公司是节能环保公司，公司与客户（节能环保公司）签订关于业主的节能型循环水泵、阀组及技术服务采购项目节能管理服务合同，合同约定项目验收合格后次日进入效益分享期，效益分享期共 5 年，每年 4 期。节能效益分享期为 50000 工作小时，即 10000 小时/年x5分享年。合同期为五年，每个季度公司方对当周期内产生的实际节能量和节能效益进行确认，向客户提供项目节能量和节能收益确认单，客户与业主确认后，公司向客户方提供当季确认金额的发票(细分到设计、设备、安装及技术服务费单独含税价格合计暂估 1000 万元)，和加盖公司公章的双方节能量和节能收益确认单。客户收到业主付款后当天向公司付款。分享期内，公司在客户认可确认单后，按照各期分享金额向客户先后顺序分别开具设计、设备、安装及技术服务费发票，实际合同总额按合同期内实际节能效益总额的50%为准。合同履行完毕项目资产均无偿转让给客户。
问：公司收入确认按EMC节能效益分享型还是EPC节能效益支付型进行处理？是否可以在项目验收合格是时按照具有融资性质的分期收款销售业务确认收入？是否可以采用新租赁准则进行会计处理？

回答人：chenyiwei
可参考《中审众环研究 2020 》之“问题4-2-25（合同能源管理的会计处理）”。“租赁模式”也是可以选择的一种会计核算模式。
如果选择租赁模式，则需根据租赁物（节能设备）所有权上的主要风险和报酬是否转移，确定其属于融资租赁还是经营租赁。尽管节能效益分享期可能较长，涵盖了节能设备使用寿命的大部分，但因为收益分享额取决于实际的节能效益，如果潜在的波动区间较大，也没有设置保底金额，则其所有权上主要风险和报酬并未转移，仍属于经营租赁。此时应将设备按实际成本转为固定资产，在节能效益分享期内计提折旧，与获得的节能效益分享收益配比。
如果构成经营租赁，则不能被视为“有融资性质的分期收款销售业务”进行会计处理。另外即使确定属于融资租赁的，也应注意将每年基本确定可收到的款项合理区分为用于收回设备投资的部分和用于补偿运维成本的部分，只有前者才能纳入融资租赁的付款额。

提问人：zhengzhen1010 时间：2021-12-20 22:21:44
陈老师，公司是和节能环保公司签订的合同，不是和业主直接签的合同，实际上相当于销售业务是EPC，开票也是按EPC业务分项开的，只是这个收入金额是可变对价，与分享期里节能收益情况相关，是不是可以考虑在项目验收合格是时按照具有融资性质的分期收款销售业务一次性确认收入？

回答人：chenyiwei
“在项目验收合格是时按照具有融资性质的分期收款销售业务一次性确认收入”的条件： 1 、本企业的销售业务相对独立； 2 、有明确的保底承诺款。